臺灣臺北地方法院刑事判決　　　　　　 96年度交易字第530號
公　訴　人　臺灣臺北地方法院檢察署檢察官
被　　　告　乙○○
選任辯護人　陳建瑜律師
上列被告因過失致死等案件，經檢察官提起公訴（96年度偵字第
11699號），本院判決如下：
    主  文
乙○○服用酒類，不能安全駕駛動力交通工具而駕駛，處拘役伍
拾日，如易科罰金，以新臺幣壹仟元折算壹日；又因過失致人於
死，處有期徒刑陸月，如易科罰金，以新臺幣壹仟元折算壹日。
均緩刑貳年。
    事  實
一、乙○○明知自己無駕駛執照，不得駕駛自用小客車，及飲酒
    後人之精神狀態注意力降低，對於突發狀況之反應必然較未
    飲酒時為遲鈍，而不應於飲酒後駕車，竟於民國96年6月5日
    下午10時許，在臺北市○○路、復興南路口附近某PUB內飲
    用酒類，已達不能安全駕駛汽車之程度後，仍於翌(6)日上午
    4時許，駕駛車號8076-EQ號自用小客車，嗣於同日上午6時
    20分許，沿臺北市松山區○○○路○段東往西方向內側車道
    行經東興路口時，原應注意車前狀況，並隨時採取必要之安
    全措施，而當時雖為雨天，然有晨光、視距良好，且路面無
    缺陷、無障礙物，並無不能注意之情形，然其因不勝酒力，
    注意力降低，反應遲鈍而疏未注意車前狀況及採取必要之安
    全防範措施，致所駕駛自用小客車自後追撞當時沿同方向行
    駛在前，由林淑娟所駕駛之車號WOV-997號輕型機車，使林
    淑娟頭部因而撞擊乙○○所駕駛自用小客車右前擋風玻璃後
    ，跌落地面，而受有頭部鈍力傷致顱內出血之傷害，嗣經警
    前往現場處理時，乙○○當場向處理之警員承認肇事自首而
    接受裁判。經警對乙○○施以酒精濃度測試，測得其呼氣含
    酒精濃度達每公升1.10毫克。而林淑娟經送醫急救後，仍因
    前開車禍導致之傷害，於同日上午11時24分許急救無效死亡
    。
二、案經林淑娟之夫甲○○訴由臺北市政府警察局松山分局報請
    臺灣臺北地方法院檢察署檢察官偵查起訴。
    理  由
壹、程序部分：
一、本件被告乙○○所為不利於己之供述，並無出於強暴、脅迫
    、利誘、詐欺、疲勞訊問、違法羈押或其他不正之方法，亦
    非違反法定障礙事由經過期間不得訊問或告知義務之規定而
    為，依刑事訴訟法第156條第1項、第158條之2規定，應認其
    有證據能力。
二、本件認定犯罪事實所憑之非供述證據（詳見後述），均無違
    反法定程序而取得之情形，依刑事訴訟法第158條之4反面規
    定，自有證據能力。
貳、實體部分：
一、證據之認定：
（一）被告乙○○於飲酒至不能安全駕駛汽車之程度後，仍駕駛
      汽車，而員警據報到場處理時，以儀器測得被告呼氣酒精
      濃度每公升1.10毫克之事實，業據被告於警詢、偵訊及本
      院審理時均坦承不諱（見臺灣臺北地方法院檢察署96年度
      偵字第11 699號卷第10、40至42頁、本院卷第13、17至19
      頁），復有酒精測試單、臺北縣政府警察局舉發違反道路
      交通管理事件通知單、刑法第185條之3案件測試觀察紀錄
      表及生理平衡檢測表各1份附於偵查卷可證，且被告駕車
      發生上開車禍造成林淑娟死亡，顯可認定其飲酒後，客觀
      上已達不能安全駕駛之程度，上開證據皆足資擔保被告所
      為之上開任意性自白具有相當程度之真實性，而得使本院
      確信被告前述自白之犯罪事實確屬真實，從而依刑事訴訟
      法第156條第1項及第2項之規定，本院自得依被告前述自
      白及各該補強證據認定被告確有上開服用酒類，不能安全
      駕駛動力交通工具而駕駛之犯行，本件事證明確，被告之
      犯行堪以認定。
（二）上開被告過失致死之事實部分，業據被告於警詢、偵訊及
      本院審理時均坦承不諱（見臺灣臺北地方法院檢察署96年
      度偵字第11699號卷第10、40至42頁、本院卷第13、17至
      19頁），核與告訴人於警詢、偵訊及本院審理時指訴之情
      節相符，並有臺北市政府警察局松山分局交通分隊道路交
      通事故現場圖、交通事故談話紀錄表、補充資料表、調查
      報告表及臺北市政府警察局交通事故照片、報驗現場照片
      等件附於上開偵查卷可稽，而被害人林淑娟確係因本件事
      故受有頭部鈍力傷致顱內出血經送醫不治死亡乙節，有國
      軍松山總醫院附設民眾診療服務處診斷證明書、病歷在卷
      可稽，並經臺灣臺北地檢署檢察官督同法醫師相驗無訛，
      有臺灣臺北地方法院檢察署檢驗報告書、法務部法醫研究
      所解剖報告書、鑑定報告書附於臺灣臺北地方法院檢察署
      96年度相字第406號卷足憑，是被告之行為與被害人死亡
      間，自有相當因果關係，此情已足認定。按駕駛人應注意
      車前狀況，隨時採取必要安全措施，道路交通安全規則第
      94條第3項定有明文。被告為實際參與交通之駕駛人，對
      此自應知悉，而本件復無其於肇事時有不能注意之證據，
      足證被告疏未注意及此，確有過失行為，是依前揭補強證
      據已足資擔保被告所為之上開任意性自白具有相當程度之
      真實性，而得確信被告前述自白之犯罪事實確屬真實，從
      而依刑事訴訟法第156條第1項及同條第2項規定，自得依
      被告前述自白及該補強證據認定被告確有為前述過失致死
      之犯行，本件事證明確，被告之犯行堪以認定。
二、論罪科刑之法律適用：
（一）查被告乙○○服用酒類後，不能安全駕駛車輛而駕駛之行
      為，核其所為，係犯刑法第185條之3之服用酒類，不能安
      全駕駛動力交通工具而駕駛罪。又其因過失致被害人死亡
      之行為，核其所為，係犯同法第276條第1項之過失致人於
      死罪。其所犯上開服用酒類，不能安全駕駛動力交通工具
      而駕駛罪及過失致人於死罪間，犯意各別，罪名不同，應
      分論併罰之。
（二）按汽車駕駛人無駕駛執照及酒醉駕車，因而致人死亡，應
      負刑事責任者，依道路交通管理處罰條例第86條第1項之
      規定，應加重其刑，查被告係飲用酒類後，不能安全駕駛
      車輛而駕駛，而過失致人於死，業據認定如前，而被告該
      次駕駛係無照駕駛乙節，亦有公路監理電子閘門證號查詢
      汽車駕駛人資料1紙在卷可證，揆諸上開說明，應依道路
      交通管理處罰條例第86條第1項之規定遞行加重其刑。
（三）又被告於肇事後，俟員警前往現場處理時，被告在場並承
      認為肇事者，有臺北市政府警察局交通事故肇事人自首情
      形紀錄表1紙在卷足憑，係對於未發覺之犯罪，表示願接
      受裁判之意，爰依刑法第62條前段自首之規定減輕其刑，
      並先加後減之。
（四）爰審酌被告自知飲酒已達注意力降低、不能安全駕駛動力
      交通工具之程度，竟仍駕車上路，且並未領有駕照，肇事
      之過失程度重大，釀成本件車禍，致被害人傷重不治死亡
      ，對被害人家屬造成之危害非輕，然被告犯後坦承犯行，
      並已與被害人之夫達成民事上和解（本院96年度北調字第
      874號96年11月12日民事調解筆錄參照），被害人之夫亦
      當庭表示願意原諒被告（見本院卷第18頁反面），是被告
      犯罪後態度良好，已有悔意等一切情狀，分別量處如主文
      所示之刑，併均諭知易科罰金之折算標準。
（五）查被告前未曾因故意犯罪受有期徒刑以上刑之宣告，有臺
      灣高等法院被告前案紀錄表在卷可按，因一時失慮，偶罹
      刑典，事後已坦承犯行，深具悔意，且已與被害人家屬達
      成民事上和解，是被告經此刑之宣告後，應知警惕而無再
      犯之虞，本院因認暫不執行其刑為當，爰依刑法第74條第
      1項第1款規定，就所宣告知刑均諭知被告緩刑2年，以啟
      自新。
三、據上論斷，應依刑事訴訟法第299條第1項前段，刑法第185
    條之3、第276條第1項、第62條前段、第41條第1項前段、第
    74條第1項第1款，道路交通管理處罰條例第86條第1項，刑
    法施行法第1條之1，判決如主文。
本案經檢察官黃士元到庭執行職務。
中　　華　　民　　國　　96　　年　　12　　月　　3　　日
　　　　　　　　　刑事第十二庭  法  官  曾正龍
以上正本證明與原本無異。
如不服本判決，應於判決送達後10日內，向本院提出上訴狀。
                                書記官  彭自青
中　　華　　民　　國　　96　　年　　12　　月　　3 　　日
附錄本案論罪科刑法條全文：
中華民國刑法第185條之3
服用毒品、麻醉藥品、酒類或其他相類之物，不能安全駕駛動力
交通工具而駕駛者，處1年以下有期徒刑、拘役或3萬元以下罰金
。
中華民國刑法第276條
因過失致人於死者，處2年以下有期徒刑、拘役或2千元以下罰金
。
從事業務之人，因業務上之過失犯前項之罪者，處5年以下有期
徒刑或拘役，得併科3千元以下罰金。
